福建金門地方法院刑事附帶民事訴訟判決
111年度城簡附民字第10號
原    告    朱淑淵

被    告    翁子翔

上列被告因詐欺案件(本院111年度城簡字第18號)，經原告提起
刑事附帶民事訴訟，請求損害賠償，本院於民國111年4月26日言
詞辯論終結，判決如下：
    主      文
被告應給付原告新臺幣2,000,000元，及自民國111年4月22日起
至清償日止，按週年利率5％計算之利息。
本判決得假執行，但被告如以新臺幣2,000,000元為原告預供擔
保後，得免為假執行。
    事實及理由
一、原告主張：被告翁子翔於民國110年5月4日晚上某時，在臺
    北市某不詳地點，以通訊軟體Messenger，將其所有國泰世
    華商業銀行股份有限公司帳號000-000000000000號帳戶(下
    稱A帳戶)之網路銀行帳號、密碼，交付真實姓名、年籍不詳
    ，綽號「小瑞」之成年男子使用。嗣「小瑞」及與之存在犯
    意聯絡之不詳詐騙集團成員取得上開帳戶資料後，即意圖為
    自己不法之所有，基於詐欺取財之犯意，先後於110年3月23
    日、同年3月31日，分別透過交友軟體(tinder)提供虛假投
    資網站永富國際娛樂之網址給原告朱淑淵，並促請原告嘗試
    使用該網站，其後該網站利用給付512元獲利之方式，博取
    原告之信任，並在110年4月8日20時57分許，向原告佯稱於
    前開網站中獎云云，致原告陷於錯誤，依指示於110年5月5
    日上午11時49分許至臺灣銀行股份有限公司六家分行，臨櫃
    自其所有之臺灣銀行股份有限公司帳號000-000000000000號
    帳戶，轉帳匯款新臺幣(下同)200萬元至A帳戶內。被告與詐
    騙分子共同不法侵害原告之財產權，導致原告受有共200萬
    元之損害，爰依民法第184條第1項前段、第185條第1項、第
    2項規定起訴請求被告賠償原告之損害等語，並聲明：如主
    文所示。
二、被告則以：無答辯理由，無答辯聲明等語。
三、本院得心證之理由：
  ㈠因故意或過失，不法侵害他人之權利者，負損害賠償責任，
    民法第184條第1項前段定有明文。又數人共同不法侵害他人
    之權利者，連帶負損害賠償責任。不能知其中孰為加害人者
    亦同。造意人及幫助人，視為共同行為人，民法第185條定
    有明文。又數人共同為侵權行為加損害於他人，各有賠償其
    損害全部之責任（最高法院19年上字第1202號判例意旨可資
    參照）。
  ㈡查被告於前開時間、地點，以通訊軟體Messenger，將其所有
    A帳戶之網路銀行帳號及密碼傳送真實姓名、年籍不詳之詐
    欺集團成員使用。詐欺集團成員取得A帳戶資料後，即意圖
    為自己不法之所有，基於詐欺取財之犯意，於綽號「小瑞」
    之成年男子使用。嗣與「小瑞」具有犯意聯絡之詐欺集團成
    員即意圖為自己不法之所有，基於詐欺取財之犯意聯絡，透
    過網際網路以假交友、投資真詐財方式詐騙原告，致原告不
    疑有他，陷於錯誤，依指示於同年月5日上午11時49分許，至
    臺灣銀行六家分行，以臨櫃方式匯款200萬元至A帳戶內等節
    ，為兩造所不爭執(見本院卷第43頁)；A帳戶嗣後確曾遭不
    詳詐騙成員用以要求遭詐騙之原告轉入款項，故被告交付A
    帳戶之網路銀行帳號、密碼等資料與他人之行為，客觀上確
    已使其自身無法掌控該帳戶資料之使用方法及用途，且實際
    上亦已對詐騙成員提供助力，使之得利用A帳戶作為犯罪工
    具，而遂行詐欺取財犯行無疑。故此部分事實應堪認定。
  ㈢金融機構帳戶係個人資金流通之交易工具，具有強烈之屬人
    性及隱私性，包含存摺、印章及提款卡、密碼等物，應由本
    人謹慎保管使用。又刑法上之故意，分直接故意（確定故意
    ）與間接故意（不確定故意），「行為人對於構成犯罪之事
    實，明知並有意使其發生者」為直接故意，「行為人對於構
    成犯罪之事實，預見其發生而其發生並不違背其本意者」為
    間接故意。而金融帳戶之金融卡及密碼與申請人之個人財產
    權益保障相關，且專有性甚高，除非本人、與本人具有信賴
    關係或其他特殊原因，難認有何流通使用之可能，一般民眾
    均有妥善保管防止他人任意使用之認識；況金融機構帳戶之
    申請手續甚為簡易方便，一般民眾若有使用帳戶之必要，自
    得以自己名義申請開戶即可，實無借用他人帳戶作為資金出
    入之必要，衡以近年來詐欺集團利用他人金融機構帳戶作為
    詐欺取財等財產犯罪之人頭帳戶情形，廣為社會媒體所報導
    ；另各類形式利用電話或電腦進行詐騙，並收購人頭帳戶作
    為工具以利遂行詐欺犯罪、取得款項之事例，無日無時在平
    面、電子媒體經常報導，且經警察、金融、稅務單位在各公
    共場所張貼防騙文宣宣導周知，是上情應已為社會大眾所共
    知。又金融機構存款帳戶，攸關存戶個人財產權益之保障，
    專屬性甚高，衡諸常理，若非基於密切之信賴關係，絕無可
    能隨意提供個人帳戶任令他人使用；且於金融機構申請開設
    存款帳戶並無特殊之資格限制，一般民眾或公司行號皆可在
    金融機構申請開設帳戶作為提、存款之用，亦可於不同之金
    融機構申請複數之存款帳戶使用，實無向他人取得帳戶使用
    之必要。況如款項之來源合法正當，受款人大可自行收取、
    提領，故如不利用自身帳戶取得款項，反而刻意借用他人之
    帳戶，就該等款項可能係詐欺等不法所得，當亦有合理之預
    期；基此，苟見他人以不合社會經濟生活常態之理由收取金
    融機構帳戶資料，衡情當知渠等取得帳戶資料，通常均利用
    於從事與財產有關之犯罪，亦均為週知之事實。查被告交付
    A帳戶之網路銀行帳號、密碼時，已年滿22歲，其心智已然
    成熟，具有一般之智識程度，竟仍恣意將A帳戶資料交與自
    己對之並無深刻認識且真實身分亦不明之他人利用，主觀上
    對於取得該帳戶資料者將可能以此作為詐欺取財工具等不法
    用途，當已有預見。況被告尚坦承有犯幫助詐欺之犯行，更
    足見其對於A帳戶可能作為不法用途存在具體認知。是本案
    縱無具體事證顯示被告曾參與向被害人6人詐欺取財，然被
    告既能預見交付網路銀行帳號、密碼等資料供他人使用、有
    幫助從事詐欺取財犯行之人利用該帳戶實施犯罪之可能，但
    其仍將A帳戶資料任意交付他人使用，以致自己完全無法了
    解、控制該帳戶資料之使用方法及流向，容任取得者隨意利
    用A帳戶，縱使該帳戶資料遭作為財產犯罪之工具亦在所不
    惜，堪認被告主觀上顯具有縱取得上開A帳戶之人以之為詐
    欺取財之犯罪工具，亦不違背其本意之幫助詐欺取財不確定
    故意。
  ㈣被告既幫助上開詐欺之人以上開方式向原告詐取財物，致原
    告受有共200萬元之財產損害，與幫助詐欺犯罪之人應構成
    共同侵權行為，自屬故意以不法手段侵害原告之財產權，致
    原告受損，且被告上開行為與原告所受上開損害間，具有相
    當因果關係甚明，是被告自應就原告之全部損害金額擔負連
    帶賠償責任，縱被告客觀上未將原告所匯入之200萬元款項
    領走亦同，從而，原告依據民法第184條第1項、第185條第1
    、2項規定，請求被告賠償所受財產上之損害200萬元，未逾
    上開全部損害金額，洵屬正當，應予准許。
  ㈤查原告對被告之損害賠償債權，核屬無確定期限之給付，既
    經原告起訴而送達訴狀，被告迄未給付，當應負遲延責任，
    是原告請求被告給付自本件起訴狀繕本送達翌日起至清償日
    止，負擔年息5％利息，自屬有據。而本件起訴狀繕本於111
    年4月21日囑託法務部○○○○○○○送達於被告，此有本件送達證
    書在卷可參(見本院卷第35頁至第37頁)，是原告請求被告於
    翌日即111年4月22日起至清償日止，按年息5％計算之法定遲
    延利息，核屬有據。
四、綜上所述，原告本於民法第184條第1項前段、第185條第1項
    、第2項侵權行為之法律關係，請求被告給付如主文第1項所
    示之款項，洵屬正當，應予准許。
五、就假執行之部分，於附帶民事訴訟程序中準用民事訴訟法，
    刑事訴訟法第491條第10款定有明文。本件係就民事訴訟法
    第427條第2項第12款訴訟適用簡易程序所為被告敗訴之判決
    ，依同法第389條第1項第3款之規定，應依職權宣告假執行
    ，並依同法第392條第2項、第3項規定，依職權宣告被告如
    預供擔保後，得免為假執行。
六、本件事證已臻明確，兩造其餘主張攻擊防禦方法及所提之證
    據，經核與判決結果不生影響，爰不逐一論述，附此敘明。
七、原告提起本件刑事附帶民事訴訟，依刑事訴訟法第504條第2
    項規定，免繳納裁判費，其於審理期間，亦未滋生其他訴訟
    必要費用，並無訴訟費用負擔問題，附此敘明。
中    華    民    國   111    年    5     月    13    日
                  福建金門地方法院金城簡易庭
                              法  官  蔡旻穎
上列正本證明與原本無異。
如不服本判決應於收受判決後20日內向本院提出上訴書狀，並應
敘述具體理由；其未敘述上訴理由者，應於上訴期間屆滿後20日
內向本院補提理由書（均須按他造當事人之人數附繕本）「切勿
逕送上級法院」。
                               書記官  黃鼎鈞
中    華    民    國   111    年    5     月    13    日